臺灣臺中地方法院民事判決
109年度勞簡字第191號
原      告  盧惠美  

訴訟代理人  洪瑞霙律師(法律扶助)
被      告  昶安機械工業有限公司

法定代理人  郭昭霖  
訴訟代理人  王邵威律師
上列當事人間請求給付薪資差額等事件，本院於民國111年4月28
日言詞辯論終結，判決如下：
    主      文
一、被告應給付原告新臺幣119,929元及自民國110年1月21日起
    至清償日止，按週年利率百分之5計算之利息。
二、被告應提繳新臺幣9,375元至勞動部勞工保險局所設立原告
    之勞工退休金個人專戶。
三、原告其餘之訴駁回。
四、訴訟費用由被告負擔40%，餘由原告負擔。
五、本判決第一、二項得假執行；但被告如分別以新臺幣119,92
    9元、新臺幣9,375元為原告預供擔保後，各得免為假執行。
六、原告其餘假執行之聲請駁回。
    事實及理由
壹、程序部分：
    按訴狀送達後，原告不得將原訴變更或追加他訴。但被告同
    意者、擴張或減縮應受判決事項之聲明者，不在此限。民事
    訴訟法第255條第1項第1款、第3款定有明文。本件原告起訴
    時，原聲明請求：一、被告應給付原告新臺幣（下同）209,
    251元。二、被告應補提繳22,366元至原告之勞工退休金專
    戶。嗣於民國110年10月25日提出民事準備(二)狀，變更聲
    明：一、被告應給付原告 309,251元，及其中209,251元自
    起訴狀繕本送達翌日起，其餘100,000元自110年10月22日起
    ，均至清償日止，按年息百分之5計算之利息。二、被告應
    補提繳11,117元至原告之勞工退休金專戶(本院卷一第438頁
    )。原告起訴後，雖變更、追加訴之聲明及請求權基礎，然
    被告並無異議，而為本案之言詞辯論，應視為同意變更、追
    加，且原告變更訴之聲明，核屬擴張、減縮應受判決事項之
    聲明，依照前揭規定，應予准許。
貳、實體部分：
一、原告主張：
　㈠其自103年2月20日起受僱於被告，擔任電控工程師職務，兩
    造約定月薪制，每月月薪從最早每月33,000元，後逐步調整
    。嗣被告於109年3月31日通知原告將以勞動基準法(下稱勞
    基法)第11條第5款，於109年4月10日終止兩造勞動契約，並
    於109年4月10日分別撥款109年3月份薪資45,896元、資遣費
    119,046元、預告工資6,360元。因原告認薪資計算有應列入
    而未列入項目，兩造前於109年6月24日及109年7月13日分於
    臺中市政府勞工局進行勞資爭議調解而不成立。調解後被告
    再於109年7月20日補資遣費3,799元、加班費4,506元、特休
    未休工資4,896元及預告工資39,942元至原告之薪轉帳戶，
    惟原告認為縱補給上述金額後，仍有不足。
　㈡請求之項目及金額：
　⒈薪資差額：
　　原告103年2月初任職於被告時約定月薪為每月33,000元；10
    3年5月起月薪調整為34,500元；103年11月起調整為35,500
    元；104年3月起調整為36,400元；106年1月起調整為37,150
    元；107年1月起調整為38,050元；108年1月起調整為39,100
    元；109年1月起月薪調整為39,850元。然被告於計算每月薪
    資時卻將加班費、伙食津貼(誤餐費)、節慶獎金、有結算未
    休的特別休假工資等不應列入薪資之項目計入。據此，原告
    比對各該月實際所領月薪，與上開各該月約定月薪之差額，
    認被告應給付原告工資差額77,769元。
　⒉特別休假工資差額：
　　被告於計算特別休假工資時，僅以本薪日給為基數計算，而
    未將績效津貼、工作津貼等項目列入計算，致使原告之特別
    休假工資有落差。而將上述津貼金額計入特休工資之計算基
    數後，試算各該月特別休假應領金額(特休日數*原告主張特
    休薪資基數)，再扣除各該月薪資明細上已計給之特休薪資(
    包含已休及年度結算未休)，合計各該月就特別休假工資尚
    有差額46,577元，而扣除被告前於109年7月20日撥款入原告
    薪轉帳戶「補特休未休」之金額4,896元，合計被告尚應給
    付原告特別休假工資41,681元。
　⒊延長工時工資部分：
　　被告公司加班薪資之計算方式，105年12月以前，係「日給
    乘以天數」；106年1月之後僅有總額，未見計算基礎；107
    年2月以後，始明確拆分2段，即前段加班時薪基數乘以前段
    加班時數，以及後段加班時薪基數乘以後段加班時數。然而
    ，關於加班工資之基數，原告認為應該以正常工作8小時可
    獲得之報酬，即含本薪日給；績效津貼日給；工作津貼日給
    之合計數，作為每日正常工時8小時之工資，據以計算正常
    工時之每小時時薪，再區分前段(2小時以內)之加班，以1又
    1/3倍計算，後段(逾2小時)之加班，以1又2/3倍計算，並以
    薪資單明細上所載加班時數，計算各該月加班薪資，再扣除
    各該月薪資明細上已計給之加班薪資，合計各該月就加班薪
    資尚有差額14,739元，扣除被告於109年7月20日撥款入原告
    薪轉帳戶「補加班差」之金額4,506元，被告尚應給付原告
    延長工時工資 9,848元 。
　⒋資遣費差額：
　　被告有短給延長工時工資、特別休假工資、約定薪資等情，
    而108年10月至109年3月為期間，原告之平均工資應為43,74
    6元。以此計算，資遣費應為134,398元。扣除被告前已於10
    9年4月10日給付119,046元資遣費、109年7月20日補資遣費3
    ,799元，被告尚應給付原告資遣費11,553元(計算式：134,3
    98元-122,845元=11,553元)。
　⒌失業給付及職業訓練生活津貼短少：
　　原告已領取9個月之失業給付及6個月職業訓練生活津貼，惟
    因被告高薪低報，僅以36,300元為投保薪資，導致原告短少
    失業給付41,040元(計算式：4,560元*9月=41,040元)及職業
    訓練生活津貼27,360元(計算式：4,560元*6月=27,360元)，
    合計為68,400元(計算式：41,040元+27,360元=68,400元)。
　⒍勞工退休金差額：
　　原告任職期間被告依法應提繳175,006元之勞工退休金至原
    告之勞工退休金帳戶，扣除被告實際提繳金額163,889元，
    被告尚應補提繳11,117元至原告之勞工退休金專戶。
　⒎非財產上損害賠償：
　　被告於109年2月18日在未先與原告協商之情況下，即逕行公
    告自109年2月20日起將原告調為裝配員，由於前後兩份職務
    所需之專業技能、工作負荷及工作環境有巨大的差異，故導
    致原告徹夜難眠長達10天以上，原告僅能於109年2月19日與
    被告總經理進行協調，然被告調職之命令僅為逼迫原告自行
    離職之手段，為了不讓被告遂其目的，原告僅能於109年2月
    20日起勉為其難接受裝配員之工作，直到109年3月30日被告
    通知資遣後，始終結原告長達一個多月之煎熬，為此請求被
    告給付非財產上損害賠償100,000元。
　㈢並聲明：
　⒈被告應給付原告309,251元，及其中209,251元自起訴狀繕本
    送達翌日起，其餘100,000元自110年10月22日起，均至清償
    日止，按年息百分之5計算之利息。
  ⒉被告應補提繳11,117 元至原告之勞工退休金專戶。
　⒊願供擔保，聲請宣告假執行。
二、被告答辯：
  ㈠就原告主張之各項請求：
　⒈薪資部分：
　　原告若主張兩造有固定月薪之約定，就此有利於己之事實，
    應負舉證責任；且兩造間實無固定月薪之約定，原告之薪資
    計算是依據職等計算其本薪及公休日給，加計實際到廠日數
    之工作津貼，並按其實際到廠日數，參酌前一季廠商給予的
    回饋金及員工考核分數後，給予不定金額之績效津貼。而原
    告向勞動部就本件提起行政檢舉，該局曾函請被告提供相關
    資料參酌，而被告提供後，該局於109年7月20日、109年8月
    20日函覆被告審查結果，而該審查結果即是認定原告每月工
    資並無固定數額，而依據勞工退休金條例施行細則第15條第
    2項規定，以最近三個月工資之平均為準，而認定被告應申
    報之月提繳工資，是被告主張每月薪資並無固定數額為主管
    機關肯認。
　⒉特別休假工資部分：
　　績效獎金為雇主單方面為激勵員工士氣，按績效由盈餘抽取
    部分而發給，屬於獎勵、恩惠性給予，且按被告102年1月1
    日所制訂施行且公告於員工上下班打卡處之昶安機械工業有
    限公司員工薪資管理辦法(下稱薪資管理辦法)第10條第4、5
    項規定可知，相較於工作津貼作為工資之一部，績效津貼適
    用全廠員工，每季依前一季廠商回饋金核算各員工應分配之
    紅利，並參酌員工貢獻度及每月員工考核分數對照比例發放
    ，應為獎勵、恩惠性給予，不應計入計算特別休假工資之項
    目之一。
　⒊延長工時工資部分：
　　因薪資管理辦法第10條第5項已明文揭櫫績效津貼非工資，
    不計入平日每小時工資，以作為加班費發給之項目，故被告
    認為應該僅以本薪日給、工作津貼日給之合計數，作為每日
    正常工作8小時之工資，並據以計算正常工時之每小時時薪
    。而原告主張其於103年4月、11月、12月各加班3.5、3、1
    小時，被告已給付1,250元，僅有差額7元；105年9月、10月
    、12月各加班3、18.5、12小時，被告已給付5,840元，溢付
    60元；106年延長工時為30小時，再延長工時為20小時，而
    原告106年本薪日給為705元、工作津貼為350元，共1,055元
    ，則原告得請領之延長工時工資應為9,706元，而被告已給
    付9,673元，僅短少33元；107年延長工時為112小時、再延
    長工時為76小時，原告之本薪日給調整為735元，工作津貼
    日給調整為450元，合計為1,185元，則原告得請求之延長工
    時工資應為41,031元，被告已給付40,884元，僅短少147元
    ；108年延長工時為71小時、再延長工時為30小時，原告之
    本薪日給調整為770元，工作津貼日給調整為450元，合計為
    1,220元，則原告得請求之延長工時工資應為22,149元，被
    告已給付22,061元，僅短少88元。綜上，原告任職期間被告
    僅有275元之延長工時工資未給付，惟被告為體恤員工已於1
    09年7月20日以補給加班費之名義匯款4,506元至原告之薪轉
    帳戶，原告主張顯然無據。
　⒋資遣費差額：
　　依據勞動部勞工保險局認定原告108年10月至109年3月之工
    資分別為39,607元、38,599元、49,639元、35,249元、36,4
    03元、42,706元(註薪資單該月份之記載為47,206元，42,70
    6元應為誤載，惟該月工資有加計特休結算7,155元，參酌勞
    動部106年7月12日勞動條2字第1060131476號函，勞工於契
    約終止時仍未休完特別休假，雇主發給之特別休假未休日數
    之工資，因屬契約終止後之所得，得不併入平均工資計算，
    故計算平均工資時得扣除上開特休結算之7,155元)，從而原
    告平均工資應為34,379元，得請求之資遣費為119,587元，
    而原告已分別以資遣費名義匯款119,046元、3,799元予原告
    ，已優於勞基法之規定，原告之主張，並無依據。
　⒌失業給付與職業訓練生活津貼部分：
　　依據前述勞保局函文顯示，原告辦理退保前六個月的投保薪
    資，除109年3月份應以41,000元為原告投保外，其餘月份均
    為42,000元，是以退保當月起前六的月的平均月投保薪資41
    ,683元之百分之六十按月發給，原告請領之失業給付之差額
    應為48,447元，而原告請求68,400元，超過19,953元之部分
    應無理由。
　⒍勞工退休金部分：
　　兩造並未約定每月領取固定額月薪，且原告將不具工資性質
    之績效津貼納入每月薪資，始導致差額產生。勞工保險局前
    已將績效津貼、交通津貼等全數列入工資計算，命被告補繳
    勞工退休金差額，被告基於成本考量並未提起訴願，並已如
    數繳納，原告認仍有不足，顯屬誤會。
　㈡答辯聲明：
　⒈原告之訴駁回。
　⒉如受不利之判決，願供擔保，請准宣告免為假執行。
三、本件兩造經法院整理並簡化爭點，其結果如下：
  ㈠兩造不爭執之事項：
  ⒈原告自103年2月20日起至109年4月10日止受僱於被告，擔任
    電控工程師。
  ⒉被告於109年3月31日以勞基法第11條第5款，通知將於109 年
    4月10日解雇原告，於109年4月10日分別給付45,896元(109
    年3月份薪資) 、119,046元(資遣費) 、6,360元(預告工資)
     ；嗣被告於109年7月20日再撥款3,799元補資遣費、4, 506
    元補延長工時工資、4,896元補特休未休工資、39,942元補
    預告工資。
  ⒊原告任職期間特別休假計給日數，即各月薪資單特休薪資天
    數欄位記載(參原告起訴狀附表一薪資表整理(6) 特休薪資
    計給天數、附表二薪資單所載特別休假計給日數欄位) 。
  ⒋原告任職期間之延長工時時數，即原告起訴狀附表一薪資單
    整理(9)加班薪資時數欄目、附表三加班薪資時數欄目。
  ⒌工作津貼為工資性質，延長工時工資計算應計入工作津貼。
  ⒍兩造同意以108年10月至109年3月作為原告平均工資計算期間
    。
  ⒎依照勞工保險局函復本院110年3月18日原告之勞退金專戶明
    細資料，被告自103年2月至109年4月合計提繳金額為163,88
    9元。
  ⒏如認原告主張工作津貼、績效津貼屬於原告之每月正常工時
    工資項目，被告應給付之特休工資差額為41,681元 。
  ⒐如認原告主張工作津貼、績效津貼屬於原告之每月正常工時
    工資項目，被告應給付之平日延長工時工資差額為9,848 元
    。
  ⒑兩造同意於計算平均工資時扣除109年3月發給之特休結算之7
    ,155元。
  ㈡兩造爭執之事項：
  ⒈兩造間工資約定為何?原告請求103年2月至109年3月間薪資差
    額77,769元，有無理由？
  ⒉原告請求特休工資差額41,681元，是否有理？
  ⒊原告請求平日延長工時工資差額9,848 元，是否有理由？
  ⒋原告請求資遣費差額11,553元，是否有理由？
  ⒌原告請求失業給付與職訓津貼損害賠償68,400元，是否有理
    由？
  ⒍原告請求被告提繳11,117元至勞保局所設立原告之退休金專
    戶，有無理由？
  ⒎原告依侵權行為法律關係請求被告給付精神慰撫金100,000 
    元，是否有理由？
四、得心證之理由：
　㈠績效津貼應屬於工資：
　⒈查，被告係雇用超過30人員工之企業等情，為被告所不爭執
    ，則依勞基法第70條，工作規則應報請主管機關核備並公開
    揭示之，然被告僅向臺中市政府核備「昶安機械工業股份有
    限公司工作規則」並未核備被證一所揭薪資管理辦法，此有
    臺中市政府107年10月16日府授勞動字第1070241838號函在
    卷可稽（本院卷二第55頁），且據證人甲○○證述，薪資管理
    辦法並未讓個別員工簽收，且於主管會議上僅會就有修正之
    工作規則請單位主管佈達讓轄下員工翻閱等語(見卷二第42-
    43頁)，而本件薪資管理辦法既從未修正，在主管未要求員
    工翻閱上下班打卡處所有文件夾之情形下，難認原告有知悉
    薪資管理辦法之機會，則依上開說明，未經主管機關核備且
    未經公開揭示之工作規則，本院不認為能產生拘束原告勞動
    條件之效力。故被告辯稱薪資管理辦法第10條第5項已明文
    揭櫫績效津貼非工資，應得拘束原告，尚非可採，先予敘明
    。
　⒉而原告於任職期間，每月均領有不固定數額之績效津貼，從
    未間斷，此有薪資明細（本院卷一第59-95頁）為證。按工
    資，謂勞工因工作而獲得之報酬，包括工資、薪金及按計時
    、計日、計月、計件以現金或實物等方式給付之獎金、津貼
    及其他任何名義之經常性給與均屬之，勞動基準法第2條第3
    款定有明文。而所謂經常性之給與，係指非勞動基準法施行
    細則第10條所列各款之情形，縱在時間上、金額上非固定，
    只要在一般情形下經常可以領得之給付即屬之。亦即，只要
    某種給與係屬工作上之報酬，在制度上有經常性者，即得列
    入工資。被告發給原告之績效津貼，於103年2月至103年9月
    間係依據工作天數發給，自103年10月開始每月給付6,008元
    不等之數額，嗣於104年8月起計算基準改為日給固定額乘以
    當月工作天數，足證績效津貼係原告受僱於被告之工作報酬
    ，且在制度上有經常性，自屬工資。
　㈡工資差額：
　  按工資由勞資雙方議定之，勞基法第21條第1項本文定有明
    文。所謂議定，即由勞雇雙方商約協議定之，必雙方互相表
    示意思一致，其合意始告達成，而該合意之表示方法，無論
    其為明示或默示之意思表示，均不影響該議定之成立(最高
    法院101年度台上字第228號判決參照)。經查，原告所提被
    告於1111人力銀行之求才資料上載明月薪為32,000元至50,0
    00元之區間，並無月薪定額之記載，已難據以推論出兩造確
    有固定月薪制之約定。又於103年2月原告開始任職被告之第
    一個月開始，薪資單中薪資有本薪、績效津貼、工作津貼、
    公休薪資、交通津貼等項目，其中本薪、績效津貼、公休薪
    資係分別依據工作天數、公休天數定額發給，至於工作津貼
    則每月領取不固定之數額，而有加班的月份，則另外依加班
    時數按比例給與上限1,000元之加班薪資，未見有定額33,00
    0元之支給。又原告稱103年5月起薪資調整為34,500元，並
    以薪資單下側有工作津貼調整4,508元→6,008元之記載為證
    ，然除該記載係何人於何時所為不明外，該月份之薪資項目
    工作津貼仍是記載5,507元，並非如下方記載變更為6,008元
    ，在本薪、績效津貼、公休薪資未變動之情形下，難認於該
    月份兩造有如數加薪之約定；又原告稱於103年11月起工資
    調整為35,500元，然該月份之薪資細項未有任何變動，原告
    並未舉證以實其說；又於104年3月、106年1月、107年1月、
    108年1月及109年1月間原告之本薪、公休之日給確有調整，
    連帶導致整月領取之薪資數額調整，然該各該月份領取之數
    額，均非固定數額。是原告在職期間既從未領取固定數額之
    月薪，實難認兩造有如原告所稱之逐次月薪調整之約定。再
    者，原告自103年2月起受雇於被告，但長期依薪資單所示計
    薪方式受領不固定數額之薪資，且從未表示反對，應已默示
    同意該計薪方式，難認被告給付有不足額，從而，原告再請
    求給付不足額薪資云云，並無可採。
　㈢特別休假工資差額：
　　按勞工之特別休假，因年度終結或契約終止而未休之日數，
    雇主應發給工資。但年度終結未休之日數，經勞雇雙方協商
    遞延至次一年度實施者，於次一年度終結或契約終止仍未休
    之日數，雇主應發給工資。第38條所定之特別休假，工資應
    由雇主照給。依據勞基法第38條第4項所定雇主應發給工資
    ，依下列規定辦理：一、發給工資之基準：㈠按勞工未休畢
    之特別休假日數，乘以其一日工資計發。㈡前目所定一日工
    資，為勞工之特別休假於年度終結或契約終止前一日之正常
    工作時間所得之工資。其為計月者，為年度終結或契約終止
    前最近一個月正常工作時間所得之工資除以30所得之金額。
    勞基法第38條第4項、第39條、勞基法施行細則第24條之1第
    2項分別定有明文。查兩造對於原告任職期間各月份發給之
    特別休假工資、日數(含已休及未休)均不爭執。惟本件被告
    計算原告之特別休假工資除計入本薪外，績效津貼、工作津
    貼均未列入。然如上所述，績效津貼及工作津貼既應計入工
    資之範圍，且被告就本院如認工作津貼、績效津貼屬於原告
    之每月正常工時工資項目時，被告應給付之特休工資差額為
    41,681元，並不爭執(見本院卷二第39、50頁)，足認原告確
    有如起訴狀附表二所示之特休工資未領取。從而，原告依勞
    基法第38條第4項、第39條規定，請求被告給付特別休假工
    資差額41,681元，核屬有據。
　㈣延長工時工資：　
　　查被告計算原告延長工時之工資，應以勞基法第2條第3款所
    定工資為基準，原告每月薪資總額除本薪外，績效津貼、工
    作津貼亦屬應列入計算工資之範圍，以計算延長工時工資，
    已如上述。經查，被告就本院如認原告延長工時工資應計入
    績效津貼、工作津貼時，被告應給付之平日延長工時工資差
    額為9,848元，並不爭執(見本院卷二第39、50頁)，足認原
    告確有如起訴狀附表三所示之延長工時工資未領取。從而，
    原告依勞基法第24條規定，請求被告給付延長工時工資差額
    9,848元，核屬有據。
　㈤資遣費：
　⒈按勞工適用本條例之退休金制度者，適用本條例後之工作年
    資，於勞動契約依勞動基準法第11條、第13條但書、第14條
    及第20條或職業災害勞工保護法第23條、第24條規定終止時
    ，其資遣費由雇主按其工作年資，每滿1年發給2分之1個月
    之平均工資，未滿1年者，以比例計給；最高以發給6個月平
    均工資為限，不適用勞動基準法第17條之規定。勞工退休金
    條例第12條第1項亦有明文。
　⒉兩造合意以108年10月起至109年3月，作為計算原告離職前6
    個月平均工資之期間，而該期間原告依序領取薪資及上述應
    計入薪資各為41,039元（已領薪資39,607元＋特休未休工資
    差額1,276元＋延長工時工資差額156元）、39,721元（薪資3
    8,599元＋特休未休工資差額957元＋延長工時工資差額165元
    ）、44,171元（薪資43,639元＋延長工時工資差額532元）、
    37,163元（薪資35,249元＋特休未休工資差額1,914元）、37
    ,679元（薪資36,403元＋特休未休工資差額1,276元）、40,0
    51元（薪資47,206元-特休結算7,155元），此有薪資明細表
    、原告起訴狀附表一、附表二為證。據此計算，原告離職前
    6個月平均工資為39,971元（239,824元/6月＝39,971元；元
    以下四捨五入；下同）。
  ⒊被告於109年2月發給原告離職時之特別休假未休工資結算7,1
    55元，為兩造所不爭執。惟勞工於契約終止時仍未休完特別
    休假，雇主所發給之特別休假未休日數之工資，因屬終止契
    約後之所得，不併入平均工資計算。故原告當月份已結算之
    特別休假未休工資7,155元及被告應補之特別休假工資差額6
    ,380元均不計入平均工資。
　⒋經查，原告於勞動契約終止前之月平均工資為39,971元、工
    作年資為6年1月21日，依勞工退休金條例第12條第1項規定
    ，原告得請求之資遣費為122,707元（39,971元×【6＋｛1＋21/
    31｝/12】/2＝122,707元)，扣除被告於109年4月10日、109年
    7月20日已給付原告之資遣費119,046元、3,799後，被告尚
    溢給138元，故原告此部分之請求，即屬無據。 
　㈥補提勞工退休金之部分：
　⒈按雇主應為適用勞工退休金條例之勞工，按月提繳退休金，
    儲存於勞工保險局設立之勞工退休金個人專戶。雇主每月負
    擔之勞工退休金提繳率，不得低於勞工每月工資百分之6，
    勞工退休金條例（下稱勞退條例）第6條第1項、第14條第1
    項定有明文。是雇主未依勞退條例之規定，按月提繳或足額
    提繳勞工退休金者，將減損勞工退休金專戶之本金及累積收
    益，勞工自得請求雇主將未提繳或未足額提繳之金額繳納至
    其退休金專戶。次按於同一雇主或依第7條第2項、前條第3
    項自願提繳者，1年內調整勞工退休金之提繳率，以2次為限
    。調整時，雇主應於調整當月底前，填具提繳率調整表通知
    勞保局，並自通知之次月1日起生效；其提繳率計算至百分
    率小數點第一位為限。勞工之工資如在當年2月至7月調整時
    ，其雇主應於當年8月底前，將調整後之月提繳工資通知勞
    保局；如在當年8月至次年1月調整時，應於次年2月底前通
    知勞保局，其調整均自通知之次月1日起生效，為勞退條例
    第15條第1、2項所明定。復按依勞退條例第14條第1、3項規
    定提繳之退休金，由雇主按勞工每月工資總額，依月提繳工
    資分級表之標準，向勞保局申報。勞工每月工資如不固定者
    ，以最近3個月工資之平均為準，勞退條例施行細則第15條
    第1、2項亦有明文。
　⒉細觀原告薪資明細，可知原告於任職期間因績效津貼數額不
    一，致其每月工資不固定，故應依前揭規定，於每年2月、8
    月計算如附表所示前3個月之平均工資，對照勞退金月提繳
    工資分級表，得出各月應申報月提繳工資，並自次月即3月
    、9月起調整，據此，計算出被告應提繳之勞退金金額與被
    告實際提繳之金額及其間之差額，而計算後，被告提撥金額
    尚不足9,375元（計算式：173,264元-163,889元=9,375元）
    。
　⒊因此，原告請求被告補提繳勞工退休金9,375元至原告之勞工
    退休金個人專戶，自屬有理由。逾此部分之請求，即屬無據
    。
　㈦失業給付與職訓生活津貼之損失：
　⒈按被保險人非自願離職，向公立就業服務機構辦理求職登記
    ，經公立就業服務機構安排參加全日制職業訓練，於受訓期
    間，每月按申請人離職辦理本保險退保之當月起前6個月平
    均月投保薪資百分之60發給職業訓練生活津貼，最長發給6
    個月。但申請人離職辦理本保險退保時已年滿45歲或領有社
    政主管機關核發之身心障礙證明者，最長發給9 個月。另按
    職業訓練生活津貼係指向公立就業服務機構辦理求職登記，
    經公立就業服務機構安排參加全日制職業訓練，於受訓期間
    為補助其生活所需而發給之給付。故請領「職業生活津貼」
    應以①被保險人非自願離職，已向②公立就業服務機構辦理求
    職登記，經該機構③安排參加全日制職業訓練，並④受訓中為
    其要件，並於受訓期間，每月按申請人離職辦理本保險退保
    之當月起前六個月平均月投保薪資60%發給職業訓練生活津
    貼，最長發給六個月。另被保險人非自願離職退保後，於請
    領失業給付或職業訓練生活津貼期間，有受其扶養之眷屬者
    ，每一人按申請人離職辦理本保險退保之當月起前六個月平
    均月投保薪資10%加給給付或津貼，最多計至20%。又被保險
    人於離職退保後二年內，應檢附離職或定期契約證明文件及
    國民身分證或其他足資證明身分之證件，親自向公立就業服
    務機構辦理求職登記。離職證明文件，係指由投保單位或直
    轄市、縣（市）主管機關發給之證明，其取得有困難者，得
    經公立就業服務機構之同意，以書面釋明理由代替之，此為
    就業保險法第11條第1項第3款、第19條第1項、第19條之1第
    1項、第25條第1項、第3項分別明文規定。同法第38條第3項
    規定：「投保單位違反本法規定，將投保薪資金額以多報少
    或以少報多者，自事實發生之日起，按其短報或多報之保險
    費金額，處4倍罰鍰，其溢領之給付金額，經保險人通知限
    期返還，屆期未返還者，依法移送強制執行，並追繳其溢領
    之給付金額。勞工因此所受損失，應由投保單位賠償之。」
    。次按月投保薪資，係指由投保單位按被保險人之月薪資總
    額，依投保薪資分級表之規定，向保險人申報之薪資；被保
    險人薪資以件計算者，其月投保薪資，以由投保單位比照同
    一工作等級勞工之月薪資總額，按分級表之規定申報者為準
    。被保險人之薪資，如在當年2月至7月調整時，投保單位應
    於當年8月底前將調整後之月投保薪資通知保險人；如在當
    年8月至次年1月調整時，應於次年2月底前通知保險人。其
    調整均自通知之次月一日生效，勞工保險條例第14條第1項
    、第2項定有明文。依就業保險法第40條規定，上開規定於
    就業保險準用之。
　⒉經查，原告於109年4月10日離職，以每年2月、8月申報調整
    投保薪資，離職當月起前6個月之月投保薪資如附表所示均
    為43,900元，惟被告短報原告月投保薪資為36,300元，依照
    前揭規定，原告得請領之失業給付、職業訓練生活津貼差額
    應為68,400元（43,900-36,300元×60%×15個月＝68,400元）
    。
  ⒊因此，原告依就業保險法第38條第3項規定，請求被告賠償失
    業給付、職業訓練生活津貼短少之損害68,400元，為有理由
    。
  ㈧精神慰撫金：
　　按人格權受侵害時，以法律有特別規定者為限，得請求損害
    賠償或慰撫金。不法侵害他人之身體、健康、名譽、自由、
    信用、隱私、貞操，或不法侵害其他人格法益而情節重大者
    ，被害人雖非財產上之損害，亦得請求賠償相當之金額。民
    法第18條第2項、第195條第1項分別定有明文。依照前揭規
    定，僅民法第195條第1項所定之人格權受侵害，始得請求加
    害人賠償非財產上之損害。經查，原告未能提出被告於110
    年2月18日之調職命令係為逼迫原告自請離職及前後兩份職
    務，確有造成人格權受侵害結果之證據，則原告請求被告給
    付精神慰撫金100,000元，即屬無據。
　㈨按給付有確定期限者，債務人自期限屆滿時起，負遲延責任
    。給付無確定期限者，債務人於債權人得請求給付時，經其
    催告而未為給付，自受催告時起，負遲延責任。其經債權人
    起訴而送達訴狀，或依督促程序送達支付命令，或為其他相
    類之行為者，與催告有同一之效力。民法第229條第1項、第
    2項定有明文。又遲延之債務，以支付金錢為標的者，債權
    人得請求依法定利率計算之遲延利息。但約定利息較高者，
    仍從其約定利率。應付利息之債務，其利率未經約定，亦無
    法律可據者，週年利率為百分之5。民法第233條第1項、第2
    03條亦有明文。原告對被告請求特別休假工資、延長工時工
    資，均屬給付有確定期限之債權，被告依法應於各月份發放
    工資時或各特別休假年度終了時發給，失業給付與職業訓練
    生活津貼短少損害，則屬給付無確定期限之債權，經原告提
    起本件民事訴訟，且起訴狀繕本已於110年1月20日送達被告
    ，此有送達證書（109年度勞簡移調字第97號卷第17頁）為
    憑，被告迄未給付，自應負遲延責任。因此，原告請求被告
    給付自起訴狀繕本送達翌日即110年1月21日起至清償日止，
    按週年利率5%計算之利息，自屬有據。
五、綜上所述，原告依勞動契約、侵權行為法律關係，勞基法、
    勞工退休金條例、就業保險法之法律規定，請求：㈠被告應
    給付原告119,929元（41,681元＋9,848元＋68,400元＝119,929
    元），及自110年1月21日起至清償日止，按週年利率5%計算
    之利息；㈡被告應提繳9,735元至勞動部勞工保險局所設立原
    告之勞工退休金個人專戶；為有理由，應予准許。至原告逾
    上開範圍之請求，則無理由，應予駁回。　
六、按法院就勞工之給付請求，為雇主敗訴之判決時，應依職權
    宣告假執行。前項情形，法院應同時宣告雇主得供擔保或將
    請求標的物提存而免為假執行。勞動事件法第44條第1項、
    第2項定有明文。本判決原告勝訴部分，既屬就勞工之給付
    請求，所為雇主敗訴之判決，依照前揭規定，應依職權宣告
    假執行，並同時宣告被告提供相當擔保金額後，得免為假執
    行。兩造雖均陳明願供擔保，聲請宣告假執行或免為假執行
    ，然兩造所為宣告假執行或免為假執行之聲請，僅在促使法
    院為此職權之行使，本院自不受其拘束，仍應逕依職權宣告
    假執行及被告提供相當之擔保金後免為假執行，惟既已依職
    權宣告，自不另為准駁之諭知。至於原告其餘之訴既經駁回
    ，其該部分假執行之聲請，即失所依據，應併予駁回。
七、本件事證已臻明確，兩造其餘攻擊、防禦方法及所提出之各
    項證據資料，經審酌後，均與判決結果不生影響，爰不逐一
    論述，附此敘明。
八、訴訟費用負擔之依據：民事訴訟法第79條。　
中　　華　　民　　國　　111 　年　　6 　　月　　2 　　日
                    勞動法庭    法  官　莊毓宸
正本係照原本作成。
如對本判決上訴，須於判決送達後20日內向本院提出上訴狀。如
委任律師提起上訴者，應一併繳納上訴審裁判費。
中　　華　　民　　國　　111 　年　　6 　　月　　2 　　日
                                書記官　劉欣怡